【裁判字號】    99,監宣,69
【裁判日期】    991014
【裁判案由】    監護宣告
【裁判全文】
臺灣雲林地方法院民事裁定              99年度監宣字第69號
聲  請  人  丙○○
相  對  人  丁○○
上列聲請人聲請輔助宣告事件，本院裁定如下：
    主      文
宣告丁○○（男、民國○○年○ 月○ 日生、國民身分證統一編號：
Ｚ000000000號）為受輔助宣告之人。
選定丙○○（女、民國○○年○ 月○○日生、國民身分證統一號碼：
Ｚ000000000號）為受輔助宣告之人之輔助人。
聲請費用新臺幣壹仟元由受輔助宣告之人負擔。
    理    由
一、聲請意旨略以：聲請人丙○○為相對人之妹，相對人因於民
    國55年10月20日許患有麻疹病症，延誤就醫因而導致其有重
    度智能障礙，雖經送醫診治但仍不見起色，已無法處理自己
    之事務，爰依民事訴訟法第597 條之規定，聲請對其為輔助
    之宣告等語。
二、按對於因精神障礙或其他心智缺陷，致其為意思表示或受意
    思表示，或辨識其意思表示效果之能力，顯有不足者，法院
    得因本人、配偶、四親等內之親屬、最近一年有同居事實之
    其他親屬、檢察官、主管機關或社會福利機構之聲請，為輔
    助之宣告。受輔助宣告之人，應置輔助人，民法第15條之1
    第1 項、第1113條之1 第1 項亦定有明文。依民法第1113條
    之1 第2 項準用同法第1111條之1 規定，法院選定輔助人時
    ，應依受輔助宣告之人之最佳利益，優先考量受輔助宣告之
    人之意見，審酌一切情狀，並注意下列事項：(一)受輔助宣告
    之人之身心狀態與生活及財產狀況。(二)受輔助宣告之人與其
    配偶、子女或其他共同生活之人間之情感狀況。(三)輔助人之
    職業、經歷、意見及其與受輔助宣告之人之利害關係。(四)法
    人為輔助人時，其事業之種類與內容，法人及其代表人與受
    輔助宣告之人之利害關係。
三、查聲請人上開主張，業據其提出戶籍謄本、殘障手冊影本、
    戊○○○○診斷證明書等件為證，且相對人經本院法官在鑑
    定人即戊○○○○醫師廖寶全前呼喚其姓名均有回應，於詢
    問簡單問題時，對部分問題大約可以回答，並經鑑定人廖寶
    全醫師鑑定稱：個案係一位重度智能障礙病人，意識覺醒，
    外觀未梳理，有眼神接觸，尚可會談溝通，雖然有簡單辨識
    能力和工作能力，但不會簡單加法，且辨斷決策能力和抽象
    思考有明顯缺損，不足應付個人財產之能力，已達因其他心
    智缺損，致其為意思表示或受意思表示，或辨識其意思表示
    之效果之能力顯有不足之程度等語，有鑑定筆錄在卷可稽。
    本院審酌上情，認相對人對其日常生活情事仍有所認知，亦
    能工作或購買三餐飲食，但受限於本身智識能力之條件而無
    法確切明白事理，雖未達完全喪失意思表示之能力，但其辨
    識能力顯較一般人為不足，故聲請人聲請對相對人為輔助之
    宣告為有理由，應予准許。
四、次查，聲請人丙○○為受輔助宣告人之妹，受輔助宣告人未
    婚無子女，父母則均已雙亡，兄弟姊妹則有乙○○、張正沇
    、甲○○，此有戶籍謄本、親屬系統表等件附卷可參。本院
    審酌上情，並考量受輔助宣告人平日係自行居住生活，而由
    其弟甲○○負責協助照顧其生活，其工作收入亦係由甲○○
    負責管理，然聲請人既已表示有意願擔任受輔助宣告人之輔
    助人，且業已取得其他兄弟姊妹乙○○、張正沇、甲○○之
    同意由其擔任該職務，其兄弟姊妹亦得協助其照護受輔助宣
    告人等情狀，認聲請人丙○○應有輔助受輔助宣告人之能力
    ，並適於任之，是由聲請人丙○○任輔助人，符合受輔助宣
    告人丁○○之最佳利益，爰依前揭規定，選定聲請人丙○○
    為受輔助宣告之人丁○○之輔助人。
五、依民事訴訟法第608 條第1 項、第624 條之1 第3 項，裁定
    如主文。
中    華    民    國    99    年    10    月    14    日
                      家事法庭  法  官  黃瑞井
以上正本係照原本作成。
如不服本裁定關於選定輔助人部分，應於送達後十日內向本院提
出抗告狀，並繳納抗告費新臺幣1,000 元；其餘關於宣告輔助之
部分，不得抗告。
中    華    民    國    99    年    10    月    14    日
                                書記官  鄭國銘

司法院資訊處製作；財團法人民間司法改革基金會備份。
